【裁判字號】    90,交上易,769
【裁判日期】    900913
【裁判案由】    過失傷害
【裁判全文】
臺灣高等法院臺南分院刑事判決          九十年度交上易字第七六九號  Ａ
      上  訴  人  臺灣雲林地方法院檢察署檢察官
      被      告  乙  ○  ○
右上訴人因過失傷害案件，不服臺灣雲林地方法院九十年度交易字第三○號中華民國
九十年三月二十一日第一審判決（聲請簡易判決處刑案號：臺灣雲林方法院檢察署八
十九年度偵字第五三一二號），提起上訴，本院判決如左：
      主      文
上訴駁回。
      事      實
一、乙○○係工地施工人員，平日駕駛車號Ｔ五－五四六○號自小貨車上工，駕駛該
    自小貨車為其附隨業務，係從事業務之人。於民國八十九年八月二十八日下午三
    時許，乙○○駕駛上開自小貨車要到工地工作，沿雲林縣虎尾鎮○○里○○路由
    北往南方向行駛，途經雲林縣虎尾鎮○○里○○路一○號前與工專路交會之無號
    誌交岔路口，本應注意車輛行經無號誌之交岔路口，應減速慢行，作隨時停車之
    準備，及轉彎車應讓直行車先行，並應注意車前狀況，隨時採取必要之安全措施
    ，且依當時情況天晴、日間自然光線、柏油路面乾燥、無缺陷、無障礙，視距亦
    良好，並無不能注意之情事，竟疏未注意減速慢行，作隨時停車之準備，而於上
    開路口提早左轉，適有丙○○騎乘車號ＭＪＸ－七七九號重機車，沿工專路由東
    往西方向行駛，亦疏未注意減速慢行，於接近路口中心處，乙○○亦疏未注意車
    前狀況，立即採取必要之安全措施，致使其自小貨車車頭左側碰撞丙○○機車右
    前車頭與腳踏板處，丙○○人車倒地，因而受有頸椎脊髓損傷等傷害。
二、案經丙○○訴由雲林縣警察局虎尾分局報請臺灣雲林地方法院檢察署檢察官偵查
    後聲請以簡易判決處刑，經原審法院改適用通常程序審判。
      理      由
一、訊據被告乙○○對右揭犯罪事實坦承不諱，核與告訴人丙○○於警訊時、偵查中
    即原審審理時指訴情節相符，並為證人甲○○即現場處理之警員到庭結稱車禍狀
    況屬實，復有道路交通事故調查報告表一份、現場照片六張及診斷證明書一份附
    於警卷足參，被告雖辯稱其有自首云云，惟據證人甲○○於原審審理時證稱：「
    （本件車禍是否你去處理？）是，是被害人朋友報案我才去處理，去醫院時我已
    經知道是誰撞人，之後再到現場看，：：：。」等語；於本院審理時證稱：「（
    你到達現場之前知不知道誰是肇事者？）因為傷者已經到醫院了，我到醫院去，
    傷者的同事是顧安邦，我問顧安邦，什麼人發生車禍，乙○○就在旁邊，他指乙○○。」「（你到若瑟醫院是先跟你講乙○○是肇事者的是顧安邦？）對，顧安
    邦指乙○○。」等語，足見證人甲○○知悉被告為肇事者，乃因顧安邦之告知，
    非被告主動向警員表示，難認被告係自首，被告所辯尚非可採。按行經無號誌之
    交岔路口，應減速慢行，作隨時停車之準備，又未劃分幹、支線或同為幹線道或
    支線道者，轉彎車應暫停讓直行車先行，汽車行駛時，駕駛人應注意車前狀況，
    並隨時採取必要之安全措施，道路交通安全規則第九十三條第一項第四款、第一
    百零二條第一項第二款中段、第九十四條第三項分別定有明文。查被告身為汽車
    駕駛人，自應遵守上開規定，而依當時情況天候晴、日間自然光線、柏油路面乾
    燥、無缺陷、無障礙物、視距亦良好，有上開調查報告表可稽，並無不能注意之
    情事，被告應注意並能注意竟疏未注意，行經無號誌之交岔路口，左轉彎車未暫
    停讓直行車先行而肇事，其有過失至明。而告訴人騎乘重機車，行經無號誌交岔
    路口，未減速慢行，有違上開規定，於本案車禍之發生亦有過失。本案車禍責任
    ，經送臺灣省嘉雲區車輛行車事故鑑定委員會鑑定結果，亦為相同之認定，有該
    會九十年七月三十一日嘉鑑字第九○○七四七號函所附鑑定意見書一份附於本院
    卷可按。告訴人於本案車禍之發生雖與有過失，惟此並不能解免被告之罪責。告
    訴人既係因被告過失行為受傷，則被告之過失與告訴人之受傷，顯有相當因果關
    係，被告自白與事實相符，事證明確，被告犯行堪以認定。
二、核被告所為，係犯刑法第二百八十四第二項前段之業務過失傷害罪。公訴人認被
    告係犯同條第一項前段之罪，尚有未洽，起訴法條應予變更。
三、被告行為後，刑法四十一條於九十年一月十日經總統修正公佈，同年月十二日生
    效施行，依修正後之刑法第四十一條第一項規定：「犯最重本刑為五年以下有期
    徒刑以下之刑之罪，而受六個月以下有期徒刑或拘役之宣告，因身體、教育、職
    業、家庭之關係或其他正當理由，執行顯有困難者，得以一元以上三元以下折算
    一日，易科罰金，但確因不執行所宣告之刑，難收矯正之效，或難以維持法秩序
    者，不在此限。」，比較新舊法，以裁判時之法律較有利於被告，自應適用裁判
    時法律。
四、原審以被告罪證明確，適用刑事訴訟法第三百條，刑法第二條第一項前段、第二
    百八十四條第二項前段、第四十一條第一項前段，罰金罰鍰提高標準條例第一條
    前段、第二條之規定，並審酌被告犯後坦承犯行，態度良好，具有悔意，過失情
    節非重，並告訴人與有過失等一切情狀，判處被告拘役五十九日，如易科罰金，
    以三百元折算一日，認事用法並無違誤，量刑及易科罰金折算標準之諭知亦妥適
    。公訴人依告訴人之請求上訴，指摘原判決量刑過輕，又未論以累犯，且未審酌
    告訴人所受傷害及被告無賠償誠意，難令甘服云云，為無理由，應予駁回。
據上論結，應依刑事訴訟法第三百六十八條，判決如主文。
本案經檢察官李傳來到庭執行職務。
中    華    民    國      九十      年      九      月        十三      日
                                  臺灣高等法院臺南分院刑事第二庭
                                      審判長法官  游    明    仁
                                            法官  林    永    茂
                                            法官  陳    清    溪
右正本證明與原本無異。
不得上訴。
                                      法院書記官  嚴    巧    花
中    華    民    國      九十      年      九      月        十四      日


司法院資訊處製作；財團法人民間司法改革基金會備份。
